【裁判字號】    96,訴,817
【裁判日期】    970307
【裁判案由】    偽證
【裁判全文】
臺灣雲林地方法院刑事判決               96年度訴字第817號
公  訴  人  臺灣雲林地方法院檢察署檢察官
被      告  丙○○
                    （另案於臺灣雲林第二監獄執行中）
上列被告因偽證案件，經檢察官提起公訴（96年度偵字第12號）
，本院於準備程序進行中，被告就被訴事實為有罪之陳述，經告
知簡式審判程序意旨，並聽取其與公訴人意見後，本院合議庭裁
定由受命法官獨任依簡式審判程序審理，判決如下：
    主  文
丙○○犯偽證罪，處有期徒刑陸月，減為有期徒刑月。
    事  實
一、丙○○明知其未曾向甲○（另案經臺灣高等法院臺中分院以
    95年度上重更(二)字第48號判決無罪確定）購買第一級毒品海
    洛因，竟基於偽證犯意，於民國93年12月9 日下午2 時40分
    許，就甲○所涉販賣第一級毒品案件，經臺灣彰化地方法院
    檢察署（下稱彰化地檢署）檢察官以93年度偵字第8826號偵
    查時，在該署第4 偵查庭，以證人身分接受訊問，就甲○是
    否有販賣第一級毒品海洛因之於案情有重要關係事項，供前
    具結後證稱：我於（93年）9 月底，曾向甲○買過海洛因2
    次，地點是在員林公園內，甲○的綽號叫「眼鏡」，警察拿
    給我指認的照片就是甲○，甲○都固定早上10點多至12點間
    在員林公園，我每次都跟他買1 千元，他沒有給我電話，叫
    我需要就去公園等他，我確認庭上這位被告就是甲○云云，
    而為虛偽陳述，足以影響裁判之結果，甲○並經該署檢察官
    以93年度偵字第8826號提起公訴。
二、案經甲○訴由臺灣彰化地方法院檢察署檢察官呈請臺灣高等
    法院檢察署檢察長令轉臺灣雲林地方法院檢察署檢察官偵查
    起訴。
    理  由
一、本案被告丙○○所犯係死刑、無期徒刑、最輕本刑為3 年以
    上有期徒刑以外之罪，其於準備程序就前揭被訴事實為有罪
    之陳述，經受命法官告知簡式審判程序之旨，並聽取其與公
    訴人之意見後，本院認無不得或不宜改依簡式審判程序進行
    之處，爰依刑事訴訟法第273 條之1 第1 項、第284 條之1
    ，裁定由受命法官獨任進行簡式審判程序。
二、上揭犯罪事實，業據被告於本院審理時坦承不諱，復有被告
    93年12月9 日偵訊筆錄、臺灣彰化地方法院94年5 月19日審
    判筆錄及被告親簽之證人結文、臺灣彰化地方法院94年度訴
    字第180 號、臺灣高等法院臺中分院95年度上重更(二)字第48
    號、最高法院95年度台上字第7017號判決各1 份附卷可稽；
    而被告既未曾向甲○購買過第一級毒品海洛因，卻在偵查中
    具結後向檢察官證稱曾向甲○購買過海洛因2 次，其上開證
    述內容自屬虛偽，並足以影響甲○被訴販賣第一級毒品予被
    告案件之裁判結果。據此，被告前揭自白與事實相符，應堪
    採為認定被告有罪之證據。綜上所述，本案事證明確，被告
    偽證犯行，應堪認定。
三、論罪科刑之理由：
  (一)核被告之所為，係犯刑法第168 條之偽證罪。而該條於95年
    7 月1 日施行之刑法修正時並未一併修正，故無新舊法律比
    較之問題。
  (二)按刑法第172 條偽證罪自白減輕或免除其刑之規定，所謂於
    虛偽陳述之案件裁判確定前自白者，係指於案情有重要關係
    之事項，為虛偽陳述後，而自白其陳述係屬虛偽者而言，被
    告嗣後變更以往之陳述內容，並未自白前2 次之陳述係屬虛
    偽，並不能免裁判權陷於誤用或濫用之虞，即與該條規定不
    相符合，不能減免其刑（最高法院72年度台上字第3311號判
    決意旨參照）。查被告於臺灣彰化地方法院94年度訴字第18
    0 號案件審理時，固翻異前詞改證稱未曾向甲○購買毒品，
    然此僅係變更陳述內容，並非自白偽證犯行，而其嗣於96年
    5 月24日在偵查中自白偽證罪之犯行，已在甲○被訴販賣毒
    品案件經最高法院於95年12月21日判決無罪確定之後，依上
    開說明，自不符合刑法第172 條減刑或免除其刑之規定。
  (三)本院審酌被告虛偽證述，無視證人到庭作證應據實陳述之義
    務，企圖影響司法裁判結果，使採證錯誤，判斷失平，並令
    事實不明，徒增訴訟資源浪費，而有使人入罪之虞，妨害國
    家司法之公正性，法紀觀念薄弱，惟念其犯後坦承犯行，尚
    能知錯等一切情狀，量處如主文所示之刑。
  (四)按犯罪在96年4 月24日以前者，除另有規定外，有期徒刑、
    拘役或罰金，減其刑期或金額2 分之1 ，並應於判決主文同
    時諭知其宣告刑及減得之刑，中華民國九十六年罪犯減刑條
    例第2 條第1 項第3 款、第7 條分別定有明文。本案被告之
    犯罪時間係在93年12月9 日，係在96年4 月24日以前，所犯
    之罪合於前揭條例規定，又無不予減刑情事，自應依上開規
    定，於裁判時依法減其宣告刑2 分之1 為如主文所示。
四、公訴意旨另以：被告於93年11月23日，以證人身分在彰化地
    檢署，就甲○所涉前開販賣毒品案件到庭作證，亦明知其並
    未向甲○購買海洛因，竟於案情有關重要事項，於供前具結
    後而虛偽陳稱：我8 月開始跟甲○買，買過4 、5 次，每次
    都買1 千元，早上要跟他買就去員林公園等語之不實事項，
    而認被告此部分亦涉犯刑法第168 條之偽證罪嫌。然查，刑
    法第168 條偽證罪之成立，以證人供前或供後具結，而為虛
    偽陳述為構成要件，而被告於93年11月23日接受彰化地檢署
    檢察官訊問時，雖經檢察官告知具結之義務及偽證罪之處罰
    ，惟被告該次並未於供前或供後具結，此觀彰化地檢署93年
    度偵字第8480號卷宗內並無被告該日之結文自明。是被告該
    次縱為虛偽陳述，亦無成立偽證罪之可能，公訴意旨認被告
    此部分亦涉犯偽證罪嫌，於法即有未合。惟公訴人認此部分
    與前揭論罪科刑部分有連續犯之裁判上一罪關係，爰不另為
    無罪之諭知。
據上論斷，應依刑事訴訟法第273 條之1 第1 項、第299 條第1
項前段，刑法第168 條，中華民國九十六年罪犯減刑條例第2 條
第1 項第3 款、第7 條，判決如主文。
本案經檢察官乙○○到庭執行職務。
中    華    民    國    97    年    3     月    7     日
                  刑事第四庭  法  官  曾鴻文
以上正本證明與原本無異。
如不服本判決，應於判決收受後10日內，向本院提出上訴狀（須
附繕本）。
                              書記官  顏錦清
中    華    民    國    97    年    3     月    7     日
附錄本案論罪科刑法條全文
刑法第168條：
於執行審判職務之公署審判時或於檢察官偵查時，證人、鑑定人
、通譯於案情有重要關係之事項，供前或供後具結，而為虛偽陳
述者，處7 年以下有期徒刑。


司法院資訊處製作；財團法人民間司法改革基金會備份。
